臺灣臺南地方法院民事裁定　九十三年度小上字第七六號
　　上　訴　人　甲○○
　　訴訟代理人　丙○○
　　被上訴人　　台南市政府
　　法定代理人　乙○○
右當事人間請求給付租金事件，上訴人對於中華民國九十三年十一月三日臺灣臺南地
方法院臺南簡易庭九十三年度南小字第二０二六號之第一審民事小額判決提起上訴，
本院裁定如左：
    主    文
上訴駁回。
第二審訴訟費用新台幣壹仟伍百元由上訴人負擔。
    理    由
一、按關於請求給付金錢或其他代替物或有價證券之訴訟，其標的金額或價額在新臺
    幣（下同）十萬元以下者，適用小額程序；對於小額程序之第一審裁判之上訴或
    抗告，非以其違背法令為理由，不得為之；再上訴狀內應記載上訴理由，表明下
    列各款事項：一、原判決所違背之法令及具體內容。二、依訴訟資料可認為原判
    決有違背法令之具體事實，民事訴訟法第四百三十六條之八第一項、同條之二十
    四第二項、同條之二十五分別定有明文。又依同法第四百三十六條之三十二準用
    同法第四百六十八條、第四百六十九條第一款至第五款之規定，判決不適用法規
    或適用不當者，為違背法令，而判決有同法第四百六十九條第一款至第五款之各
    款事由者，為當然違背法令。是當事人對於小額程序之第一審判決提起上訴，如
    依民事訴訟法第四百六十八條規定，以第一審判決有不適用法規或適用法規不當
    為理由時，其上訴狀或理由書應有具體之指摘，並揭示該法規之條項或其內容，
    如以民事訴訟法第四百六十九條第一款至第五款所列情形為理由時，其上訴狀或
    理由書，應揭示合於該條款之事實，上訴狀或理由書如未依此項方法表明，或其
    所表明者，顯與上開法條規定之情形不相合時，即難認為已對第一審判決之違背
    法令有具體之指摘，其上訴自難認為合法。
二、本件上訴人就第一審民事小額訴訟程序之原判決，固於法定期間內提起上訴，其
    上訴理由略為：
（一）本案最主要爭點，在於兩造間是否有租賃之合意，而欲判斷兩造之真意，應以
      過去事實及其他一切證據資料為斷定之標準，不能拘泥文字失其真意。查文中
      四十五號土地乃被上訴人於八十二年七月十五日即發函同意無償撥用，其附帶
      條件只有「本基地所搭建之地上、下物於地下街工程全部完成後無條件拆除」
      「該所需費用由商戶全數支付」，海安路攤商依據上函自費興建商場後，被上
      訴人始於八十二年十一月四日發文台灣省政府教育廳請求惠予同意借用文中四
      十五號土地，雖台灣省政府教育廳於八十二年十一月二十六日回函表示無法同
      意，被上訴人仍於八十二年十二月十五日去函表示為安置海安路被拆遷戶，請
      求將新南段四十六地號土地暫借上訴人管理使用，足見被上訴人當時與海安路
      攤商達成之協議乃被上訴人無償提供文中四十五號土地供攤商自費興建商場，
      其借用期限則為至地下街工程全部完工為止。惟在海安路攤商自費完成興建商
      場欲申請水電使用時被上訴人卻強迫商戶辦妥切結書，否則逕予斷水、斷電，
      不准其營業。被上訴人身為行政機關，對人民施以斷水斷電，不准商戶營業之
      處分，並非可任意為之之權利，而是應在人民違反相關法令之情況下，在法令
      允許之範圍內方可對人民主張對水、斷電及不准營業之命令，惟海安路遭拆遷
      戶乃是基於無償借用之意思自費興建商場，被上訴人亦已為無償撥用之意思表
      示，惟被上訴人卻在海安路遭拆遷戶自費興建完成商場後改變意思欲收取租金
      ，且為達收取租金之目的以斷水斷電不准其營業之方式逼迫攤商簽署切結書，
      被上訴人上開作為明顯欠缺法律依據，顯不符誠信原則且足以損害他人為主要
      目的，應屬無效。
（二）退步言之，若認被上訴人以斷水斷電不准其營業之方式強迫海安路拆遷戶簽署
      切結書乃屬其正當權利之行使，亦不得認兩造有租賃之合意。蓋稱租賃者，謂
      當事人約定一方以物租與他方使用收益，他方支付租金之契約，故契約當事人
      應對租賃物與租金有具體而確定之意思表示一致，始能謂成立租賃契約。惟被
      上訴人所提出之切結書，僅略稱使用人「願繳交所使用土地租金」，對於租金
      之計算方式及數額並無具體而確定之意思表示，雖被上訴人主張租金計算依據
      台灣省政府八十三年七月二十九日八三府財五字第六三一五二號函公佈之基地
      租金率計算，惟上函通知對象乃特定公務員，並不及於廣大民眾，被上訴人並
      未對上訴人為租金計算以上函為據之意思表示，難認兩造有以上函為租金計算
      依據之合意；又就土地使用面積之計算，就切結書內文可知，借用人只使用固
      定攤位之土地，並未提及借用人需繳道路、停車場等土地之租金，但被上訴人
      起訴時計算之面積係將文中四十五號土地由五百五十七個攤位平均分攤，上開
      計算方式並未取得被上訴人之同意，故難謂兩造已就租賃標的物達成合意。
（三）上訴人因分配之攤位無法取得營業執照，故未使用攤位，上訴人業已遵守前台
      南市○○路自救委員會前主任委員黃石紅依被上訴人要求而出具之切結書第二
      點所載，如不繳交海安路地下街預收租金者，絕不進入本商場營業之規定，故
      縱認兩造當初確有租賃之合意，亦已因上開條件之成就而解除。上訴人因未使
      用上開土地及攤位，應無支付租金之義務。
三、查被上訴人於原審請求給付之訴訟標的金額為九萬三千六百七十元，在十萬元以
    下，依法應適用小額程序，合先敘明。又上訴人於收受原審判決後，雖於法定期
    間提起上訴，並以上開事由主張原判決有違背法令之事。惟綜觀上訴人指稱原判
    決違背法令之處，係以被上訴人於原審提出之切結書，係因被上訴人以斷水、斷
    電之方法脅迫而簽署，該切結書係屬無效，且該切結書中對租金及租賃物之面積
    並無明確之記載，原審竟認兩造關於租賃已有合意並未適法，且上訴人並未使用
    攤位，並無繳交租金之義務云云。惟查：
（一）經本院審閱原審卷附之切結書全文，雖無租金數額、土地面積或期限等相關記
      載，然租賃契約並非要式契約，當事人間關於租金之數額，不以記載於書面為
      必要，故如有其餘事證足以推知兩造已就租金達成合意，仍得認定兩造間有租
      賃關係存在。
（二）本件原審認定兩造間就被上訴人以上開土地租予上訴人使用收益，上訴人支付
      租金等租賃契約必要之點達成合意，而租金數額係可得確定，是租賃契約存在
      ，並據而判決被上訴人於本件請求給付租金為有理由一節，業據原審綜合全卷
      證資料，於判決事實及理由欄中敘明認定之憑據及理由，上訴人所舉前述理由
      ，均係就原審取捨證據、認定事實之職權行使，指摘其為不當，並就原審已論
      斷者，泛言原審適用法規有違誤，然其所指摘者並非具體指明原判決有如何違
      背法令之情事，自不能以原審未採信上訴人之答辯，即認判決為違背法令，是
      本件難認上訴人已對原判決之違背法令有具體指摘，依前述說明，其上訴即不
      合法，應予駁回。
四、據上論結，本件上訴為不合法，依民事訴訟法第四百三十六條之三十二第一項、
    第二項、第四百四十四條第一項前段、第九十五條、第七十八條、第四百三十六
    條之十九，裁定如主文。
中　　　華　　　民　　　國　　九十四　　年　　　一　　月　　 二十八　　 日
　　　　　　　　　　　　　　　臺灣臺南地方法院民事第三庭
~B審判長法　　　官　張季芬
~B　　　法　　　官　黃莉莉
~B　　　法　　　官　高如宜
右正本證明與原本無異
本裁定不得抗告
中　　　華　　　民　　　國　　九十四　　年　　　二　　月　　　　二　　　日
~B　　　法院書記官　陳美虹
